【裁判字號】    92,台上,1066
【裁判日期】    920522
【裁判案由】    確認僱傭關係存在
【裁判全文】
最高法院民事裁定                              九十二年度台上字第一○六六號
    上  訴  人  台中市政府
    法定代理人  胡志強
    訴訟代理人  吳志清律師
    被 上訴 人  甲○○
右當事人間請求確認僱傭關係存在事件，上訴人對於中華民國九十年九月十一日台灣
高等法院台中分院第二審判決（八十九年度勞上易字第九號），提起上訴，本院裁定
如左：
    主  文
上訴駁回。
第三審訴訟費用由上訴人負擔。
    理  由
查上訴人法定代理人已於上訴第三審後之民國八十九年九月十六日變更為胡志強，茲
據其具狀聲明承受訴訟，經核尚無不合，應予准許，合先明。
次按對於第二審判決上訴，非以其違背法令為理由，不得為之。又提起上訴，上訴狀
內應記載上訴理由，表明原判決所違背之法令及其具體內容，暨依訴訟資料合於該違
背法令之具體事實，民事訴訟法第四百六十七條、第四百七十條第二項定有明文。而
依同法第四百六十八條規定，判決不適用法規或適用不當者，為違背法令；依同法第
四百六十九條規定，判決有該條所列各款情形之一者，為當然違背法令。是當事人提
起上訴，如依民事訴訟法第四百六十八條規定，以第二審判決有不適用法規或適用法
規不當為理由時，其上訴狀或理由書應表明該判決所違背之法令條項，或有關判例、
解釋之字號，或成文法以外之習慣或法理等及其具體內容，暨係依何訴訟資料合於該
違背法令之具體事實；如以民事訴訟法第四百六十九條所列各款情形為理由時，其上
訴狀或理由書應表明該判決有合於各該條款規定情形之具體內容，及係依何訴訟資料
合於該違背法令之具體事實。上訴狀或理由書如未依上述方式表明，或其所表明者顯
與上開法條規定不合時，即難認為已合法表明上訴理由，其上訴自非合法。本件上訴
人對第二審判決提起上訴，雖以該判決有不備理由或理由矛盾暨違反民事訴訟法第二
百七十九條等違背法令為由，惟核其上訴理由狀所載內容，仍屬就原審取捨證據、認
定事實及解釋契約之職權行使，暨其他與判決結果不生影響之理由，指摘原判決不當
，並就原審本於上開職權之行使所論斷：按公務機關之技工、工友、駕駛人，係自民
國八十七年七月一日起始適用勞動基準法之規定。本件上訴人於八十六年四月二十六
日解僱被上訴人時，被上訴人尚非該法之適用對象。上訴人為行政機關，其僱用工友
應依事務管理規則之規定作為兩造間應遵守之準則，故該事務管理規則自應優先於民
法有關僱傭契約之規定而適用。其次，被上訴人雖於八十六年四月二十二日因貪罪
嫌受羈押，惟於八十七年八月十二日業經原法院以八十七年度上訴字第五七九號判決
無罪確定，已不足認被上訴人有行為不檢及情節重大之情事，且難認被上訴人經手遺
失之新台幣（下同）七萬九千七百元，係屬應可歸責於被上訴人之事由所致。上訴人
既無法證明被上訴人有何工作不力或行為不檢而情節重大之情事，於工友動態通知單
上又僅以被上訴人受羈押為解僱之事由，自難認上訴人之解僱符合事務管理規則第三
百六十條之規定，其解僱自不生法律上之效力。從而，被上訴人先位聲明請求確認兩
造間之僱傭關係存在、上訴人應以工友之職繼續僱傭，並命上訴人給付自八十六年六
月六日起至八十九年三月三十一日止之薪資共八十四萬九千七百五十八元本息及自八
十九年四月一日起至被上訴人以工友之職繼續僱傭之日止，按月給付二萬五千一百十
六元，即屬正當，應予准許等情，泛言謂為違法，而非表明該判決所違背之法令及其
具體內容，暨依訴訟資料合於該違背法令之具體事實，難認其已合法表明上訴理由。
依首揭說明，應認其上訴為不合法。又上訴人固指被上訴人嗣後曾提及或附會事務管
理規則不得為兩造間僱傭之準據，惟被上訴人已於起訴狀明上訴人之解僱行為不符
合事務管理規則，並非認兩造間之法律關係不適用該規則，殊難謂其就該規則適用之
說詞即係對上訴人主張「事實」之自認，自不生原判決違反民事訴訟法第二百七十九
條規定之問題，附此明。
據上論結，本件上訴為不合法。依民事訴訟法第四百八十一條、第四百四十四條第一
項、第九十五條、第七十八條，裁定如主文。
中      華      民      國    九十二    年      五      月    二十二    日
                              最高法院民事第五庭
                                  審判長法官  朱  錦  娟
                                        法官  顏  南  全
                                        法官  許  澍  林
                                        法官  葉  勝  利
                                        法官  劉  福  聲
      右正本證明與原本無異
                                              書  記  官
中      華      民      國    九十二    年      六      月      五      日
                                                                        Ｂ


司法院資訊處製作；財團法人民間司法改革基金會備份。
